【裁判字號】    89,再易,6
【裁判日期】    900103
【裁判案由】    聲請再審
【裁判全文】
臺灣臺南地方法院民事判決  八十九年度再易字第六號
    再審原告    甲○○
    再審被告    乙○○○
右當事人間請求聲請再審事件，再審原告對於中華民國八十九年二月十一日本院八十
七年度再易字第二十一號確定判決提起再審之訴，本院判決如左：
    主      文
再審之訴駁回。
再審訴訟費用由再審原告負擔。
    理      由
一、按當事人發現未經斟酌之證物或得使用該證物者，以該證物如經斟酌可受較有利
    益之裁判者為限，得以再審之訴對於確定終局判決聲明不服，民事訴訟法第四百
    九十六條第一項第十三款定有明文。又該條文所謂之「證物」，不包含證人在內
    ，此觀同法第四百二十八條將證物與證人對稱自明，‧‧（最高法院二十九年上
    字第六九六號判例可資參照）。及前開條文所指之當事人發現未經斟酌之證物或
    得使用該證物者，係指在前訴訟程序不知有該證物，現始知之，或雖知有此而不
    能使用，現始得使用者而言（最高法院著有三十二年上字第一二四七號判例供參
    ）。
二、本件再審原告主張：（一）再審原告於民國八十七年十月十二日所遞之八十七年
    度再易字第九號再審狀中，曾提出華南商業銀行存款往來明細表，為新證物，且
    該證物亦為再審被告所認諾，爰依民事訴訟法第四百九十六條第一項第十三款提
    起再審。（二）再審原告與再審被告間之給付借款一案，證人陳建良曾證稱，當
    日中午於再審被告家中交付款項給再審原告乙節，且該證詞亦為再審被告所自認
    。另證人黃淑津及再審被告均稱，該次民間互助會開標時間為晚上，再審被告必
    於晚上開標後始知得標及取得會款等語，則再審原告於中午取得之款項，與再審
    被告晚間所取得之會款，二者並無關連，歷次判決均係針對再審被告所主張之另
    一消費借貸行為，而為判決基礎，與再審被告所主張之系爭會款無關，足見判決
    所認定之事實與再審被告所主張者，顯有不符。前開證人陳建良之證詞，為再審
    原告重要之攻擊防禦方法，歷審並未就此表示取捨意見，屬判決不備理由，而有
    同法第四百六十九條判決當然違背法令之違法。（三）又再審被告於八十六年簡
    上字第一六九號案件中主張引用之八十五年度偵字第一０八二二號陳述，業經再
    審原告駁斥在案，則證人洪清潘積欠賭債新台幣（下同）四千萬，再審原告替再
    審被告還債一千二百餘萬，再審被告並未償還等語，再審被告對此陳述並不爭執
    ，而有債務混同之事實，原審就此並未表示取捨之意見。（四）歷審對再審原告
    之子洪基超所稱：原告（即再審被告）至其家，其父（即再審原告）說房子被查
    封，現在又不景氣等語，並未提及有何與該會款借貸相關事項，歷審就該重要證
    詞均未通盤考察全部訴訟資料，有斷章取義之虞。（五）證人洪清潘於八十六年
    度簡上字第一六九號案件中證稱，因其信用不被標準代書所接受，而與再審原告
    換票之行為，其所言支票分別為八十四年三月二十九日及同年四月七日，但標準
    代書於八十四年十一月二十九日仍接受洪清潘所簽發之支票，足證其證詞有不實
    之處。綜上，爰依據民事訴訟法第四百九十六條第一項第十三款之事由，對本院
    八十七年度再易字第二十一號判決提起再審之訴。
三、經查，本件再審原告所提出之上開再審事由，其中（二）部分，係主張歷審判決
    不備理由，而有判決違背法令之違法等情，然綜觀民事訴訟法第四百九十六條之
    規定，判決違背法令並非得提起再審之訴之事由，則再審原告以此為再審事由，
    顯然有誤，自不得允許。又再審原告所提出第（三）、（四）及（五）部分之陳
    述，則均為主張歷審就證人之證詞漏未審酌，或證人證詞有不實之處，歷審就此
    並未表示意見之取捨等情，然揆諸前開判例意旨之說明，民事訴訟法第四百九十
    六條第一項第十三款所指之證物，不包含證人在內，則上開證人之證詞自非屬於
    前開條文所稱之證物，況上開證詞於原確定訴訟程序中業已提出，亦非屬於新證
    物，則再審原告以此主張有再審事由，顯有謬誤，不足採信。至再審原告另主張
    （一）部分，係指其於八十七年度度再易字第九號再審狀中，曾提出華南商業銀
    行存款往來明細表，為民事訴訟法第四百九十六條第一項第十三款所謂之新證物
    云云，然查上開存款往來明細表，早於八十六年九月間即由再審原告於八十六年
    度簡上字第一六九號案件審理中所提出，此經本院調取八十七年度再易字第二十
    一號卷及八十六年度簡上字第一六九號卷，核閱屬實，是該紙華南銀行存款明細
    表並非新證物，亦非再審原告在訴訟程序前所不知之證物，或雖知該證物卻有不
    能使用之情。綜上所述，本件再審原告主張之新證物，既於再審原告於原確定判
    決之訴訟程序中提出，非屬新證物，至其提出之其他再審事由，部分非屬民事訴
    訟法第四百九十六條所列各款事由，部分則與同法所列事由之要件不符，是其提
    起本件再審事由，顯無理由，爰不經言詞辯論，逕以判決駁回之。
四、結論，本件再審之訴為無理由，依民事訴訟法第五百零二條第二項、第五百零五
    條、第七十八條判決如主文。
中      華      民      國    九十      年      一      月      三      日
                                      臺灣臺南地方法院民事第三法庭
~B審判長法  官  沈揚仁
~B      法  官  謝靜慧
~B      法  官  許蕙蘭
右正本證明與原本無異
如對本判決上訴，須於判決送達後二十日內向本院提出上訴狀
中      華      民      國    九十      年      一      月      三      日
~B      法院書記官  賴政安


司法院資訊處製作；財團法人民間司法改革基金會備份。
